臺灣臺南地方法院刑事判決　　　　　　　 96年度訴字第102號
公　訴　人　臺灣臺南地方法院檢察署檢察官
被　　　告　甲○○
上列被告因違反毒品危害防制條例案件，經檢察官提起公訴（95
年度毒偵字第2706號），被告就犯罪事實為有罪之陳述，本院裁
定進行簡式審判程序，判決如下：
    主  文
甲○○施用第一級毒品，累犯，處有期徒刑柒月。
    事  實
一、甲○○曾因竊盜及搶奪案件，分經本院以九十二年度易緝字
    第一四二號判決判處有期徒刑七月、臺灣高等法院臺南分院
    以九十三年度上訴字第三九二號判決判處有期徒刑一年八月
    確定，又因違反毒品危害防制條例施用毒品案件，經本院以
    九十四年度訴字第三九三號判決判處有期徒刑七月確定，上
    開案件經定應執行刑為有期徒刑二年二月，入監執行因縮短
    刑期於民國九十五年二月二十六日執行完畢。詎甲○○竟基
    於施用第一級毒品海洛因（以下簡稱海洛因）之犯意，於於
    上開施用毒品案件追訴處罰執行完畢後五年內之九十五年十
    月十一日十七時許，在其位於臺南縣關廟鄉○○村○○路○
    段二百巷一號住處，以將海洛因摻入礦泉水再予靜脈注射之
    方式，施用海洛因一次。嗣甲○○得知臺灣臺南地方法院檢
    察署實施「毒品減害替代療法」，乃於九十五年十月十四日
    九時三十分主動前往臺南縣警察局歸仁分局關廟分駐所，於
    偵查機關尚未發覺甲○○有施用海洛因犯行前，主動向司法
    警察自首，並自願接受裁判，經甲○○同意採集尿液送驗，
    結果呈可待因及嗎啡陽性反應。
二、案經臺南縣警察局歸仁分局報告臺灣臺南地方法院檢察署檢
    察官偵查後提起公訴。
    理  由
一、本件被告所犯為死刑、無期徒刑、最輕本刑為三年以上有期
    徒刑以外之罪，亦非屬高等法院管轄之第一審案件，其於準
    備程序進行中，先就被訴事實為有罪之陳述，經法官告知簡
    式審判程序之旨，並聽取公訴檢察官之意見後，依刑事訴訟
    法第二百七十三條之一第一項、第二百七十三條之二等規定
    ，裁定由受命法官獨任進行簡式審判程序，且不受同法第一
    百五十九條第一項、第一百六十一條之二、第一百六十一條
    之三、第一百六十三條之一及第一百六十四條至第一百七十
    條所規定證據能力認定及調查方式之限制，合先敘明。
二、上開犯罪事實，業據被告甲○○於本院審理時自白承認（見
    本院卷第二九頁），而被告經員警實施採尿，送長榮大學依
    據酵素免疫分析法ＥＩＡ初步檢驗，以氣相層析質譜儀ＧＣ
    ＼ＭＳ確認檢驗結果，確實呈可待因及嗎啡陽性陽性反應，
    有該確認報告及尿液送驗名冊各一份附卷可憑（見偵查卷第
    十一至十二頁），足認被告自白與事實相符，應可採信。綜
    上，本件事證明確，被告犯行應堪認定。
三、論罪科刑：
  (一)按觀察、勒戒或強制戒治執行完畢後，五年內再犯毒品危害
    防制條例第十條之罪者，檢察官固應依法追訴，同條例第二
    十三條第二項定有明文。然而被告經觀察、勒戒或強制戒治
    程序後，五年內已再犯施用毒品罪，經依法追訴處罰，縱其
    第三次（或第三次以上）再度施用毒品之時間，在初犯經觀
    察、勒戒或強制戒治執行完畢釋放五年以後，已不合於「五
    年後再犯」之規定，且因已於「五年內再犯」，顯見其再犯
    率甚高，原實施觀察、勒戒或強制戒治，已無法收其實效，
    即應依該條例第十條處罰（最高法院九十五年度第七次刑事
    庭會議紀錄決定參照）。亦即，只要本次施用毒品者回溯五
    年內，如有施用毒品前科，並經依法追訴處罰，依據最高法
    院前開決定，即應逕予追訴處罰。查被告前因施用毒品案件
    ，經依法追訴處罰，於九十五年二月二十六日執行完畢，有
    臺灣高等法院被告前案紀錄表一份在卷可憑（見本院卷第六
    至七頁），此次於五年內之九十五年十月十一日再犯施用毒
    品罪，即應依刑事訴訟程序依法追訴、審理。
  (二)海洛因係毒品危害防制條例第二條第二項第一款所明定之第
    一級毒品。核被告所為，係違反同條例第十條第一項之施用
    第一級毒品罪。被告持有海洛因後進而施用，持有之低度行
    為，為施用之高度行為所吸收，不另論罪。又被告有如犯罪
    事實所載前科，有高等法院被告前案紀錄表各一份在卷可憑
    （見本院卷第五至八頁），其受有期徒刑之執行完畢，五年
    以內再犯本件有期徒刑以上之罪，為累犯，依刑法第四十七
    條第一項之規定加重其刑。又被告此次犯行，合於刑法第六
    十二條前段自首之規定（見警卷第四頁被告筆錄），得減輕
    其刑，並先加後減之。爰審酌被告不知端正行為避免犯罪，
    於施用毒品前案執行完畢後，仍再度施用毒品，足見被告輕
    忽法律，尚無悛悔之心，惟被告始終坦承犯行，態度尚稱良
    好等一切情狀，量處如主文所示之刑，以資懲儆。
四、起訴意旨略以：被告甲○○係自九十五年四月間某日起至同
    年十月十一日十七時前某時止，施用海洛因多次。因行為時
    間緊接，且犯罪構成要件相同，顯係基於同一犯意反覆為之
    ，應依集合犯之包括一罪論處。惟查：
  (一)按被告之自白，不得作為有罪判決之唯一證據，仍應調查其
    他必要之證據，以察其是否與事實相符，刑事訴訟法第一百
    五十六第二項定有明文。起訴意旨認為被告於上開時間有多
    次施用海洛因犯行，係以被告之自白及尿液確認報告作為主
    要論據。然而毒品施用後於尿液、血液中可檢出之最大時限
    ，與施用劑量、施用頻率、施用方法、施用者飲水量多寡、
    個人體質、代謝情況、檢體收集時間點及所用檢測方法之靈
    敏度等因素有關，因個案而異。依據Clarke`s Isolation
    and Identifiction of Drugs第二版記載，一般於尿液中可
    檢出毒品之最大時限，【海洛因為二至四天】，有行政院衛
    生署管制藥品管理局九十二年七月二十三日管檢字第○九二
    ○○○五六○九號函覆一份可考（見本院卷第三八至四一頁
    ）。因尿液中可檢出海洛因之最大時限為二至四天，因此單
    由尿液確認報告該項補強證據，並無法積極證明被告施用海
    洛因之時間，可回溯至九十五年四月間某日。綜上，本院認
    定被告施用海洛因犯行之時間，僅能依據其自白及尿液確認
    報告，證明至九十五年十月十一日十七時即被告自白時間，
    起訴意旨所稱之被告前開施用海洛因期間，尚無積極證據可
    供證明。
  (二)司法院所頒佈法院辦理刑事訴訟案件應行注意事項第一百三
    十九點雖然規定：「所謂不宜為簡式審判程序者，例如被告
    對於裁判上一罪或數罪併罰之案件，僅就部分案情自白犯罪
    等情形」，但司法院亦表示「該例示情形係屬提示參考性質
    ，法官於具體個案仍得本於法律之確信獨立判斷」（該院九
    十五年四月二十四日院台廳刑一字第０９５０００３４８０
    號函文參照，本院卷第四四至四五頁）。是法官仍非不得依
    據個案，於行簡式審判程序案件以不另為無罪諭知方式予以
    審理，揆諸前開說明，被告此部分之犯罪既不能證明，本應
    為無罪之諭知，惟起訴意旨認此部分與前揭施用毒品犯罪事
    實之論罪科刑部分，有裁判上一罪關係，爰不另為無罪諭知
    。
據上論斷，應依刑事訴訟法第二百九十九條第一項前段、第二百
七十三條之一第一項，毒品危害防制條例第十條第一項，刑法第
十一條前段、第四十七條第一項、第六十二條前段，判決如主文
。
本案經檢察官乙○○到庭執行職務。
中　　華　　民　　國　　96　　年　　3 　　月　　12　　日
　　　　　　　　　刑事第八庭    法　官　李東柏
以上正本證明與原本無異。
如不服本判決，應於判決送達後十日內，向本院提出上訴狀。
　　　　　　　　　　　　　　　　書記官　簡湘雲
中　　華　　民　　國　　96　　年　　3 　　月　　12　　日
附錄本案論罪科刑法條全文：
毒品危害防制條例第十條第一項
施用第一級毒品者，處六月以上五年以下有期徒刑。
